臺灣臺中地方法院民事判決　九十三年度訴字第一七三二號
　　原　　　告　乙○○
　　被　　　告　甲○○
右當事人間請求損害賠償事件，本院於民國九十三年十二月一日言詞辯論終結，判決
如下：
    主    文
被告應給付原告新台幣肆拾壹萬伍仟肆佰壹拾伍元及自民國九十三年七月三十日起至
清償日止，按週年利率百分之五計算之利息。
原告其餘之訴駁回。
訴訟費用由被告負擔十分之七；餘由原告負擔。
本判決原告勝訴部分於原告以新台幣壹拾萬元或等值台灣銀行無記名可轉讓定期存
單為被告供擔保後，得假執行。但被告如以新台幣肆拾壹萬伍仟肆佰壹拾伍元為原告
預供擔保，得免為假執行。
原告其餘假執行之聲請駁回。
    事實及理由
一、原告起訴主張：原告為聯結車司機，平日以駕駛其所有車牌號碼０八０─ＧＵ號
    之聯結車營業，於民國九十二年十一月十二日上午九時五十分許，駕駛上開車輛
    ，沿台中縣大肚鄉台一線內側車道由北向南行駛，途經該路線近一七八．五公里
    處，適被告亦駕駛車牌號碼五Ｖ－二四二號之油罐車，同向行駛該路段外側車道
    ，欲由外側車道變換至內側車道，本應注意變換車道時，應先顯示方向燈或手勢
    ，且應讓直行車先行，並注意安全距離，且依當時之情狀又無不能注意之情形，
    竟疏未提前顯示方向燈，復未讓行駛於內側車道之原告車輛先行，且未保持安全
    距離，即貿然變換車道，致原告閃避不及，與被告所駕之車輛發生碰撞，除造成
    原告前開車輛之車頭嚴重毀損，受有支付修車費用新台幣（下同）四十四萬三千
    四百五十元之損害，另原告以上開車輛營業，每月平均營業額為十五萬元，因車
    禍導致長達一個月之期間無法駕駛上開車輛營業，受有十五萬元之所失利益之損
    害，爰依民法第一百八十四條第一項前段、第一百九十二條之二、第一百九十六
    條、第二百十六條等規定，請求被告賠償上開損害合計五十九萬三千四百五十元
    。聲明：（一）被告應給付原告五十九萬三千四百五十元，及自起訴狀繕本送達
    之翌日起至清償日止，按週年利率百分之五計算之利息。（二）原告願以現金或
    等值台灣銀行無記名可轉讓定期存單為被告供擔保，請准宣告假執行。
二、被告抗辯：被告對本件車禍之發生並無過失。當時因被告前車即訴外人廖達祥駕
    駛之ＫＬ─八八八九號自小客車之前車正在迴轉，被告因而停止等候，當時被告
    之車輛已自外線變換至內線車道完成，車輛停放位置端正，靜止中突遭原告之車
    自後追撞，再推撞前車。被告變換車道時有先注意到原告車在被告車後面，還有
    一段距離，足夠被告變換車道及原告反應，被告才打方向燈，被告車子全部進入
    內線車道，因為被告前車的前車要迴轉，一時轉不過去，所以被告才會先偏右邊
    一點，後來前面那輛車也過不去，就停下來，被告也跟著停下來，過不了多久，
    大約三、五秒就被原告的車撞。由現場照片顯示，原告車頭斜撞被告車輛的左後
    角，應是先擦撞安全島後，方向盤再打向右方，才會斜撞被告車左後角，被告之
    車受原告車由內向外推撞後移位以致被告車尾略向外斜。被告車輛並未超速，亦
    無緊急煞車情形，足認被告車輛係處平穩正常之狀況，並無突然作為之情事（如
    變換車道），是系爭交通事故之發生，純為原告所致，悉與被告無涉，原告有未
    保持安全距離及未注意車前狀況之過失。並聲明：（一）原告之訴駁回。（二）
    如受不利判決，被告願供擔保，請准宣告免為假執行。
三、原告起訴主張其為聯結車司機，於九十二年十一月十二日上午九時五十分許，駕
    駛其所有之車牌號０八０─ＧＵ號聯結車，沿台中縣大肚鄉○○○○道由北向南
    行駛，途經該路線近一七八‧五公里處，原告車之前方車頭與同向行駛之被告駕
    駛之五Ｖ─二四二號油罐車左後車尾發生碰撞，致原告駕駛之車前方車頭有損壞
    。原告駕駛之車之車損及修車情形如起訴狀附照片十八幀無意見。原告所有之上
    開車輛，修車期間一個月，原告受有支出修理費四十四萬三千四百五十元之損害
    等事實，均為被告所不爭執（見本院九十三年十二月一日言詞辯論筆錄所示爭點
    整理及簡化之內容），可信原告上開主張為真正。
四、按變換車道時，應先顯示方向燈光或手勢；汽車在雙向四車道行駛時，變換車道
    時，應讓直行車先行，並注意安全距離。道路交通安全規則第九十一條第六款、
    第九十八條第一項第六款分別定有明文。原告主張被告自外側車道變換至內側車
    道時未先顯示方向燈，且未讓行駛於內側車道直行之原告車輛先行，亦未保持安
    全距離，貿然變換車道，致原告煞車不及，與被告所駕之車輛發生碰撞等語，被
    告則予否認，並以前詞抗辯。經查，本件交通事故發生時係日間，天候晴，日間
    自然光線，道路狀況乾燥無缺陷，交通事故發生後之現場狀況，發生碰撞之三輛
    車，其中第一輛即訴外人廖達祥駕駛之ＫＬ─八八八九號自小客車之右側車身前
    、後方與右邊車道線之距離各為０點八五公尺及０點八公尺，第三輛車即原告駕
    駛之０八０─ＧＵ號聯結車之右側車身與右邊之車道線之距離前、後各為０點八
    五公尺及一公尺，第一輛及第三輛車均係在內側車道內，而第二輛車即被告駕駛
    之五Ｖ─二四二號油罐車之左側車身前、後方與左邊分向安全島之距離各為一點
    七五公尺與二點五公尺，且被告之車輛右後車輪仍在外側車道上，車身是斜跨在
    內、外側車道上，車輛往前係向左方斜置，又廖車受損位置在右車後方，被告車
    之受損位置係左後方，原告車之受損位置係右前方車頭；又原告之車頭在內側車
    道內，其後方之車身則向左邊之安全島位置傾斜，左方車輪已靠近安全島，此有
    本院依職權向臺中縣警察局烏日分局函調之道路交通事故現場圖、道路交通事故
    調查報告表、現場照片附卷可證，被告雖辯稱現場處理員繪製之現場草圖及道路
    交通事故現場圖上開之被告車輛係於車道中端正停置云云，經查上開現場圖固將
    被告車輛畫成端正停放之情形，然該圖已註明被告車左側車身前、後方與左邊分
    向安全島之距離各為一點七五公尺與二點五公尺，可知被告車輛是向左方傾斜，
    而非端正停放，是該草圖及道路交通事故現場圖將被告車輛位置繪為端正停放，
    應係繪圖方式之角度問題造成被告誤會，並不能證明被告之車輛確係端正停放。
    次查，證人廖達祥於本院證稱：我車子在台一線行使，車子前面有壹個左轉迴轉
    道，我的前車要左轉迴轉，突然要左轉沒有打方向燈，我離他的車大約還有壹佰
    公尺就看見他要迴轉，因為我的車速大約只有三、四十公里並不快，我就停下來
    。前面的車子就轉走了，我一停下來馬上就聽到兩聲撞擊聲等語（見本院九十三
    年十月二十日言詞辯論筆錄），且其當場繪製車輛碰撞後之三車位置圖（附於前
    開筆錄）亦與原告所述相符，則本件由上開碰撞後之現場情形及參照證人廖達祥
    之上開證言判斷，可知本件交通事故之發生，應係原本駛於外側車道之被告車輛
    未禮讓內側車道內之原告直行車，即由外側車道變換至內側車道，適前車即廖達
    祥為等其前車迴轉而停車，被告之車因而無法完成變換車道，且原告之車輛亦已
    到達該處，因被告之車突然變換車道，致原告來不及反應而發生碰撞。被告雖辯
    稱其有先行顯示方向燈光或手勢，始變換車道，且已完成變換車道靜止中始遭碰
    撞云云。惟被告並未舉證證明其有顯示方向燈光或手勢，始變換車道，是其此項
    抗辯即不可採；又若被告駕駛之車於遭原告駕駛之車碰撞前本已變換車道完成靜
    止中，則其車身應該端正在內側車道內，為何實際上其左側車身與左邊之安全島
    之距離各為一點七五公尺、二點五公尺，且右後車輪仍在外側車道上，且廖達祥
    之車輛僅右後方發生損壞，且被告之車輛僅左後方發生碰撞，且如被告之車已變
    換車道完成，被告車遭原告車碰撞之部位應在車後方，而不應在左後方，可證被
    告所辯上情與事實不符，並不可採，應以原告主張之事實為可信，是被告變換車
    道時未先顯示方向燈光或手勢，且未讓內側車道內之原告車先行即貿然變換車道
    ，就本件交通事故之發生，被告自有過失。
五、次按汽車在同一車道行駛時，除擬超越前車外，後車與前車之間應保持隨時可以
    煞停之距離。汽車行駛時，駕駛人應注意車前狀況及兩車併行之間隔，並隨時採
    取必要之安全措施。道路交通安全規則第九十四條第一項、第三項定有明文。被
    告抗辯原告來不及煞車就撞上被告之車，可見原告有未注意車前狀況，且未保持
    安全距離之過失云云，原告雖予否認，惟查，原告自承來不及煞車即撞上被告之
    車，再參照現場情形，可證原告應有未保持安全距離之過失，證人廖達祥雖證稱
    ：如果沒有被告的車插入，依現場距離原告的車應該不會撞到我的車。原告的車
    和我的車距離大約還有三、四十公尺。我太太坐在我的車上，她可能會注意到車
    後的情形等語。惟證人廖達祥已先證稱：我沒有注意我後面的車，在車禍前的行
    進動態，因為我只有看前面等語；且證人廖達祥之配偶即證人魏卻證稱：我坐在
    我先生的車後座上，在車禍發生前一段時間，有看到車子後方有壹台拖板車就是
    原告的車，但是沒有看到被告的油罐車，車禍發生之前，沒有在注意車後的情形
    等語（以上見本院九十三年十月二十日言詞辯論筆錄），是證人廖達祥上開證言
    應僅係其個人之主觀判斷意見，依上開二證人之證詞均未能證明車禍發生之前原
    告是否保持安全距離。本件綜合審酌上開各項情形，認被告變換車道時未先顯示
    方向燈光或手勢，且未讓內側車道內之原告車先行即貿然變換車道，其為肇事主
    因，而原告疏未保持隨時可以煞停之距離，以致碰撞被告車輛，亦有過失，原告
    與被告之過失比例應為三比七。被告雖聲請將本案送請鑑定，惟原告主張證人廖
    達祥曾聲請台灣省台中區車輛行車事故鑑定委員會鑑定，惟因當事人說法不一，
    該會委員無法確定肇事情況，而為該會不予鑑定，業經原告提出台灣省台中區車
    輛行車事故鑑定委員會九十三年四月一日中縣鑑字第九三００五七號函一件為證
    ，且本件交通事故之責任已堪認定如前述，是本件並無再送請鑑定之必要，併此
    說明。
六、按因故意或過失，不法侵害他人之權利者，負損害賠償責任。汽車、機車或其他
    非依軌道行駛之動力車輛，在使用中加損害於他人者，駕駛人應賠償因此所生之
    損害；又不法毀損他人之物者，被害人得請求賠償其物因毀損所減少之價額，另
    損害賠償，除法律另有規定或契約另有訂定外，應以填補債權人所受損害及所失
    利益為限；依通常情形或依已定之計畫、設備或其他特別情事，可得預期之利益
    ，視為所失利益，民法第一百八十四條第一項前段，一百九十二條之二、第一百
    九十六條、第二百十六條分別定有明文。而民法第一百九十六條請求賠償物被毀
    損所減少之價額，得以修復費用為估定標準，亦有最高法院七十七年度第九次民
    事庭會議決議（一）可參。被告上開過失行為與原告之車輛毀損間有因果關係，
    原告自得依上開規定，請求被告賠償損害。
七、原告請求被告賠償之費用，是否應予准許，分述如下：
  （一）修車費用四十四萬三千四百五十元部份：原告主張其因上開事故，致其所有
        之車輛受損，受有支出修車費用四十四萬三千四百五十元之損害等語，業據
        原告提出估價單一份為證，被告亦自認原告受有上開金額之損害（見九十三
        年十二月一日言詞辯論筆錄爭點整理及簡化內容），是原告主張其受有支出
        修車費用四十四萬三千四百五十元之損害，即可採憑。
  （二）營業損失十五萬元部分：原告主張其駕駛上開車輛營業，一個月之營業額可
        達十五萬元，上開車輛受損修理一個月，原告因而受有十五萬元之營業損失
        等語。查原告既以駕駛上開車輛營業為業，該車輛因受損送修致原告不能營
        業，原告自受有不能營業之損失。被告對原告主張修車期間一個月之事實為
        自認（見九十三年十二月一日言詞辯論筆錄），惟否認原告受有營業損失十
        五萬元，原告就其主張一個月營業額為十五萬元之事實，提出請款單一批為
        證，被告對上開請款單亦表示無意見，本院依該請款單據以計算原告之營業
        額，其九十二年九、十月之營業額各為十七萬三千零八十元、十九萬六千九
        百四十七元，均超過十五萬元，是原告主張其每月營業額為十五萬元，尚在
        上述金額之內，應可採信，是原告主張受有營業損失十五萬元，應可採信。
八、按損害之發生或擴大，被害人與有過失者，法院得減輕賠償金額，或免除之。民
    法第二百十七條定有明文。本件原告與被告之過失比例為三比七，已如前述，是
    本院爰在上開比例內減輕被告之賠償金額十分之三，是被告應賠償原告之金額為
    四十一萬五千四百十五元（443450+150000=593450，593450x7/10=415415)。 從
    而，原告依侵權行為之損害賠償請求權，請求被告給付原告四十一萬五千四百十
    五元及自起訴狀繕本送達之翌日即九十三年七月三十日起至清償日止，按週年利
    率百分之五計算之利息，為有理由，應予准許，逾此部分，為無理由，應予駁回
    。
九、兩造均陳明願供擔保，聲請宣告假執行及免假執行，經核原告勝訴部份，核無不
    合，爰均酌定相當之擔保金額宣告之；原告其餘假執行之聲請，因訴之駁回而失
    所附麗，不予准許。
十、據上論結，本件原告之訴為一部有理由，一部無理由，依民事訴訟法第七十九條
    、第三百九十條第二項、第三百九十二條，判決如主文。
中　　　華　　　民　　　國　　九十三　　年　　 十二　　 月　　十五　　　日
                                    臺灣臺中地方法院民事第三庭
~B法　　　官　張瑞蘭
右為正本，係照原本作成。
如不服本判決，應於判決送達後二十日內，向本院提出上訴狀。
中　　　華　　　民　　　國　　九十三　　年　　 十二　　 月　　十五　　　日
~B法院書記官　黃英寬
